【裁判字號】    98,上訴,447
【裁判日期】    980331
【裁判案由】    毒品危害防制條例
【裁判全文】
臺灣高等法院刑事判決                 98年度上訴字第447號
上  訴  人
即  被  告  甲○○
                    （現羈押於臺灣臺北看守所）
選任辯護人  楊景超律師
上列上訴人因毒品危害防制條例案件，不服臺灣桃園地方法院97
年度訴字第1108號，中華民國97年12月31日第一審判決（起訴案
號：臺灣桃園地方法院檢察署97年度偵字第16626號），提起上
訴，本院判決如下：
    主  文
原判決關於販賣第三級毒品及定應執行刑部分均撤銷。
甲○○販賣第三級毒品，未遂，處有期徒刑貳年捌月，扣案第三
級毒品愷他命伍小包（共計驗餘毛重肆點肆參公克）及其外包裝
小夾鍊袋伍個、大夾鍊袋壹個及SAMSUNG牌行動電話壹具（內含
門號0000000000號SIM卡壹張）均沒收。
    事  實
一、甲○○因自身染有毒癮，明知愷他命（Ketamine，俗名K他
    命）係經公告列為毒品危害防制條例第2條所規定之第三級
    毒品，非經許可不得販賣，竟於民國97年7月17日晚上11 時
    30分許，在桃園縣中壢市大六舞廳內，向真實姓名不詳綽號
    「小陳」之成年男子，以新臺幣（下同）3,500元價格，販
    入毒品愷他命8小包，除部分供己施用外，竟另起意圖營利
    ，基於販賣第三級毒品愷他命之犯意，於97年7月23日凌晨3
    時37分許，童俊傑以其所有之0000000000號之行動電話撥打
    甲○○所有之0000000000號行動電話（謝宇衡女友詹雅棋申
    辦給甲○○使用），並於電話中約定以500元之價格購買愷
    他命1小包，且相約於同日凌晨4時許，在同上縣桃園市○○
    路與萬壽路交岔路口前交付，嗣於同日凌晨4時許，甲○○
    帶同不知情之詹雅棋（另經檢察官為不起訴處分）依約前往
    ，正欲交付第三級毒品愷他命1小包，且童俊傑拿出皮包正
    欲取現金之際，適有巡邏警員經過，見2人行跡可疑上前盤
    查，甲○○見狀旋將本欲交付給童俊傑之愷他命1小包連同
    身上4小包一併棄置地上，並用腳踩住掩人耳目，而販賣未
    遂，惟仍經警當場察覺並扣得愷他命5小包（總毛重共4.44
    公克，取0.010公克鑑定用罄，驗餘總毛重共4.43公克）及
    其所有SAMSUNG牌行動電話1支（內含0000000000號SIM卡1枚
    ）。
二、案經桃園縣政府警察局報請臺灣桃園地方法院檢察署檢察官
    偵查起訴。
    理  由
一、證據能力部分：
  (一)證人童俊傑、詹雅棋及安富昌於偵查中具結後向檢察官所為
    之陳述，雖屬傳聞證據，惟童俊傑、詹雅棋業於原審經被告
    行交互詰問，且查無顯不可信之情況，依刑事訴訟法第159
    條之1第2項規定，自有證據能力。
  (二)證人童俊傑、詹雅棋於警詢時之陳述，亦屬傳聞證據，被告
    、辯護人及檢察官均明知，但於準備程序、及審判期日中均
    表示無意見，且迄言詞辯論終結仍未聲明異議，本院審酌上
    開證據資料製作時之情況，尚無違法、不當及證明力明顯過
    低之瑕疵，認為以之作為證據應屬適當，依刑事訴訟法第15
    9條之5規定，認定此等供述均有證據能力。
  (三)被告甲○○雖辯稱：伊於警詢中之陳述係警察自己先把筆錄
    製作好，然後叫伊唸，又警詢時，係警察跟伊講只要坦承就
    不會被收押云云。經查：
  1.被告於97年7月23日警詢時，員警詢問前，先告知被告應有
    之權利，詢問過程中，被告回答問題時，口齒清晰，語氣平
    和，影音畫面未有不安、恐懼的語調，而警員詢問時，語氣
    亦平和，無恐嚇、威脅、利誘之口吻，又筆錄製作過程中，
    警員提一問題由被告回答後，會停頓一小段時間，此停頓中
    可清晰聽見敲擊鍵盤的聲音等情，業經原審勘驗當日之警詢
    錄音帶，製有勘驗筆錄可憑（見原審卷第37至52頁），又依
    證人即當天製作筆錄之警員安富昌於偵查中具結證稱：當天
    被告的警詢筆錄係伊製作，因在逮捕現場已經掌握相關細節
    ，就回隊上去製作筆錄，有關被告如何取得愷他命部分，是
    被告自己供述，除此之外，被告還供述有於7月20日晚上將
    毒品賣予他人的事情，此事童俊傑並未提及，伊也驚奇為何
    被告自白此事，被告回答是出於自由意志下所為等語明確（
    見偵查卷第121頁），則警員製作筆錄時，此段歷程皆已全
    程錄音，且並無被告所述之情事，何況細繹被告警詢筆錄，
    被告確實自承還有賣愷他命給「阿福」，實無可能由警員自
    行製作筆錄而要被告照稿陳述之可能，從而該部分之警詢陳
    述均係出於被告自由意志，並無違法取供，應可認定。
  2.被告於97年7月23日、8月25日偵查中，檢察官先告知三項權
    利事項，詢問過程中，被告回答問題時，口齒清晰、語氣平
    和，未有不安及恐懼的語調，而檢察官訊問時，語氣亦屬平
    和，無恐嚇、威脅及利誘之口吻，筆錄製作過程中，檢察官
    提一問題由被告回答，並由書記官記錄，可清晰聽見敲擊鍵
    盤的聲音，對話內容與偵查筆錄所載大致相符等情，亦經原
    審勘驗上開偵訊錄音光碟，製有勘驗筆錄可稽（見原審卷第
    52至63頁），是其上開偵查中之陳述，係出於被告自由意志
    ，亦無違法取供，應可認定。
二、訊據被告甲○○固不否認於97年7月23日凌晨3時許，因童俊
    傑來電表示睡不著，並詢問伊身上有無愷他命，乃相約在桃
    園巨蛋見面，伊騎乘機車搭載詹雅棋一同前往，身上攜帶愷
    他命5小包，正將愷他命1小包交付給童俊傑之際，有警察經
    過，伊就將愷他命5小包丟在地上並用腳踩住，然仍為警察
    查獲，並當場起出愷他命5小包等事實，然矢口否認有何販
    賣第三級毒品愷他命之犯行，並辯稱：伊並沒有販賣第三級
    毒品愷他命，僅係無償轉讓給童俊傑云云。辯護人則為被告
    辯護稱：童俊傑打電話給被告時，被告有問童俊傑為何要拿
    愷他命，與一般販賣情節不符，被告主觀上並無販賣營利之
    意云云。經查：
  (一)證人童俊傑於警詢、偵查中及原審證稱：於97年7月23日凌
    晨3時37分許，伊有撥打電話號碼0000000000聯絡被告，要
    跟被告買愷他命（代號褲子）1包，被告稱1包要500元，伊
    就跟被告約在桃園市○○路與萬壽路口交易，嗣於同日3時
    51分抵達該處時，伊撥打電話給被告告知已到達，稍後被告
    就跟詹雅棋到該處，當被告正要拿愷他命給伊，而伊正要拿
    500元給被告時，就被警察發現而查獲，查獲的毒品係被告
    所有等語（見偵查卷第31至32、59至60、81、140至141頁、
    原審卷第85至91頁），核與證人詹雅棋於警詢、偵查中及原
    審審理時所證：當天被告載伊前往桃園市○○路與萬壽路口
    與童俊傑見面，伊只知道要拿愷他命給童俊傑，在童俊傑要
    拿錢給被告，但還沒有拿時，伊看見巡邏車，警察就來盤查
    ，盤查時才知道愷他命丟在地上，又愷他命是被告所有，因
    伊與被告出門前，有看到被告帶出門，但伊不知道是誰將愷
    他命丟在地上等語（見同上偵查卷宗第24至25、28、65至66
    、79至81頁、原審卷第96頁），及證人即查獲本案之警員安
    富昌於偵查中所證：當天伊開車巡邏，經過該處時，見被告
    、詹雅棋及童俊傑3人在該處，且童俊傑手持皮夾，伊認為
    可疑靠邊停車，下車時，看見被告腳踩著夾鏈袋，內有白色
    東西，當場就詢問童俊傑，是否交易，童俊傑當場承認要跟
    被告購買，再訊問被告，被告也承認要賣愷他命，遂將3 人
    帶回警局等語（見同上偵查卷宗第121頁）相符，足徵被告
    確實有於上揭時、地帶同詹雅棋與童俊傑會合，進而欲將販
    賣之毒品愷他命交付給童俊傑，且童俊傑亦拿出皮夾欲取見
    金交付予被告，嗣因警員安富昌見童俊傑持皮夾之形跡可疑
    ，遂停車盤查，被告遂將毒品愷他命丟在地上，而遭警查獲
    等事實無訛。
  (三)被告雖辯稱：被警查獲當日是要無償轉讓愷他命給童俊傑云
    云，然童俊傑打電話給被告之時間於凌晨3許，係屬一般人
    睡眠時間及天未亮之際，復衡以童俊傑與被告並無特別交情
    ，苟非被告意圖營利，欲販賣愷他命賺取差價，殊難想像僅
    因童俊傑來電表示睡不著而要愷他命，被告即毫無代價且大
    費周章騎乘機車外出，此顯與常情不合，可見童俊傑所證，
    欲以500元向被告購買愷他命之事實無誤。又被告係以3500
    元之代價購入愷他命8包，此為被告所自承，平均每包購入
    價格為437.5元，其欲以每包500元之售價賣給童俊傑，主觀
    上自有營利之意圖無訛。
  (四)又警方於前述時、地起出之白色結晶共5小包（共計毛重4.4
    4公克，取樣0.010公克鑑析用罄，驗餘總毛重4.43公克），
    經送請臺灣檢驗科技股份有限公司鑑驗結果，檢驗出愷他命
    成分，亦有臺灣檢驗科技股份有限公司濫用藥物檢驗報告書
    1紙在卷可佐（見同上偵查卷宗第96頁），復有照片10張、
    被告所有供販賣毒品使用之SAMSUNG牌行動電話1支（內含00
    00000000號SIM卡1枚）及行動電話通聯記錄在卷足憑（見同
    上偵查卷宗第45至49、110至112頁），足認被告確有於上述
    時、地，欲將愷他命1包販售予童俊傑之犯行無訛。
  (五)綜上所述，本件事證明確，被告犯行，堪予認定。
三、被告係基於販賣第三級毒品營利之犯意，於欲將毒品交付予
    童俊傑，且童俊傑欲將交付現款予被告之際即被警查獲，而
    未得逞，核被告所為，係犯毒品危害防制條例第4條第3項、
    第6項之販賣第三級毒品未遂罪。被告雖已著手於販賣第三
    級毒品行為之實行，但尚未完成毒品之交付，其犯罪尚屬未
    遂，應依刑法第25條第2項規定，按既遂犯之刑度減輕其刑
    。公訴意旨雖認被告所為係犯同條例第4條第3項之販賣第三
    級毒品既遂罪，惟被告係在將愷他命交付予童俊傑，並向童
    俊傑收取買賣價金之前即被警查獲，已如前述，足見被告與
    童俊傑雙方買賣毒品之行為尚未完成，且被告雖一次購入愷
    他命8包，但被告亦有施用愷他命之習慣，此為被告所自承
    ，且被告之尿液經檢驗結果，確有愷他命之陽性反應，亦有
    臺灣檢驗科技股份有限公司97年8月15日濫用藥物檢驗報告1
    紙可稽（見偵查卷第127頁），而依童俊傑、詹雅棋之證述
    ，亦無法證明被告本次購入愷他命8包時，即有將之轉售圖
    利之犯意，是公訴意旨，尚有未洽。
四、原審因予論罪科刑，固非無見。惟查：被告所為，係犯販賣
    第三級毒品未遂罪，原審認已構成販賣第三級毒品既遂，尚
    有未洽，被告上訴否認有販賣毒品犯行，雖無理由，惟原判
    決既有上開可議，要屬無可維持，應由本院將原判決撤銷改
    判。爰審酌被告並無犯罪紀錄，此有被告前案紀錄表在卷可
    稽，素行尚可，其販賣第三級毒品愷他命，助長施用毒品惡
    習，並足以使購買施用者導致精神障礙與性格異常，甚至造
    成人民生命健康受損之成癮性及危險性，其不僅戕害國人身
    體健康，且有危害社會安全之虞，所生危害非輕，而染上毒
    癮者為索得吸毒之資，甚至甘冒竊盜、搶奪及強盜等財產犯
    罪之風險，造成社會治安嚴重敗壞，其為圖私利，不顧國法
    、民生之行為實屬不該，且犯罪後仍飾詞否認，態度不佳，
    惟其販賣毒品之數量不多，且尚未完成即被查獲及其犯罪之
    動機、目的、手段及其生活狀況與智識程度等一切情狀，量
    處如主文所示之刑。又扣案之第三級毒品愷他命5小包（驗
    餘毛重4.43公克），均屬違禁物（最高法院96年度台上字第
    89、727、728及884號判決意旨參照），不問屬於犯罪行為
    人與否，均應依刑法第38條第1項第1款規定，宣告沒收之。
    至鑑定所取第三級毒品愷他命0.010公克，已鑑定用罄，爰
    不宣告沒收。扣案包裝愷他命之小夾鍊袋5個及大夾鍊袋1個
    ，均具有防止毒品裸露、散逸，便於攜帶之功能，與毒品亦
    無難以析離而無法個別宣告沒收之情事，且係被告所有，供
    犯罪所用之物，應依毒品危害防制例第19條第1項規定，宣
    告沒收。另扣案SAMSUNG牌行動電話1支（內含0000000000號
    SIM卡1枚），亦屬被告所有，為被告所自承，且係供被告聯
    絡販賣毒品所用之物，亦應依同條例第19條第1項規定，宣
    告沒收。
據上論斷，應依刑事訴訟法第369條第1項前段、第364條、第299
條第1項前段，毒品危害防制條例第4條第3項、第6項、第19條第
1項，刑法第11條、第25條第2項、第38條第1項第1款，判決如主
文。
本案經檢察官李月治到庭執行職務。
中    華    民    國    98    年    3     月    31    日
                  刑事第二十一庭審判長法  官  蘇隆惠
                                      法  官  楊力進
                                      法  官  許永煌
以上正本證明與原本無異。
如不服本判決，應於收受送達後十日內向本院提出上訴書狀，其
未敘述上訴之理由者並得於提起上訴後十日內向本院補提理由書
（均須按他造當事人之人數附繕本）。
                                      書記官  江采廷
中    華    民    國    98    年    4     月    1     日
附錄：本案論罪科刑法條全文
毒品危害防制條例第4條第3項、第6項
製造、運輸、販賣第三級毒品者，處五年以上有期徒刑，得併科
新臺幣五百萬元以下罰金。
前五項之未遂犯罰之。


司法院資訊處製作；財團法人民間司法改革基金會備份。
